臺灣板橋地方法院刑事判決　　　　　　　100年度訴字第939號
公　訴　人　臺灣板橋地方法院檢察署檢察官
被　　　告　林振強
上列被告因違反毒品危害防制條例案件，經檢察官提起公訴（10
0 年度毒偵字第2276號），本院判決如下：
    主  文
本件公訴不受理。
    理  由
一、公訴意旨略稱：被告林振強前於民國94年間，因重利罪經臺
    灣臺中地方法院以94年度易字第2294號判處有期徒刑3 月確
    定；又因竊盜罪及違反毒品危害防制條例案件，經同法院分
    別以95年度中簡字第696 號、95年度訴字第1047號及95年度
    訴字第1465號各判處有期徒刑5 月、10月及1 年4 月確定，
    嗣經減刑定應執行刑為1 年2 月確定，而與首開案件接續執
    行，於97年1 月18日縮短刑期假釋出監並付保護管束，於97
    年3 月6 日期滿未經撤銷，視為執行完畢；復因施用毒品案
    件，經法院裁定送觀察、勒戒後，認無繼續施用毒品傾向，
    於94年8 月25日執行完畢釋放，並由臺灣臺中地方法院檢察
    署檢察官於94年8 月24日以94年度毒偵字第3796號為不起訴
    處分確定；復因施用毒品案件，經臺灣高等法院臺中分院以
    98年度上訴字第1547號判處有期徒刑10月（起訴書誤載為1
    年）確定，於99年8 月7 日（起訴書誤載為99年10月12日）
    縮刑期滿執行完畢。詎其猶未戒除毒癮，復於上開觀察、勒
    戒執行完畢釋放後5 年內，基於施用第一級毒品海洛因（下
    稱海洛因）之犯意，於100 年1 月19日某時許，在新北市○
    ○區○○路附近公園內某公廁內，以將海洛因摻入香菸點燃
    後吸食之方式（起訴書誤載為以將海洛因加水注射血管方式
    ），施用海洛因1 次。嗣林振強於100 年1 月21日15時20分
    許，行經新北市○○區○○路一段與忠孝路口時，因形跡可
    疑，為警上前盤查，經林振強同意驗尿後，為警在警局採集
    其尿液送驗結果，發現嗎啡類呈陽性反應，始查悉上情。因
    認被告涉犯毒品危害防制條例第10條第1 項之施用第一級毒
    品罪嫌。
二、按起訴之程序違背規定者，應諭知不受理之判決，且得不經
    言詞辯論為之，刑事訴訟法第303 條第1 款、第307 條定有
    明文。次按違反毒品危害防制條例第10條之罪者，「於犯罪
    未發覺前」，自動向行政院衛生署指定之醫療機構請求治療
    ，醫療機構免將請求治療者送法院或檢察機關；依前項規定
    「治療中」經查獲之被告或少年，應由檢察官為不起訴處分
    或由少年法院為不付審理之裁定，但以一次為限，毒品危害
    防制條例第21條第1 項、第2 項定有明文。
三、經查：
  (一)被告於警詢時主動供稱：伊於100 年1 月19日某時，正確時
    間不記得了，在新北市○○區○○路附近公園的公廁內，以
    將海洛因摻入香菸點燃後吸食之方式，施用海洛因1 次等語
    不諱（見偵查卷第2 至3 頁) 。又被告係於同年月21日15時
    20分許，在新北市○○區○○路1 段與忠孝路口為警攔停盤
    查認其為尿液採驗人口，經被告同意配合採集其尿液，送檢
    驗結果，確呈嗎啡陽性反應乙節，此有採證同意書、偵辦毒
    品危害防制條例案被移送人姓名代碼對照表（代碼編號A000
    0000）、台灣檢驗科技股份有限公司100 年2 月15日濫用藥
    物檢驗報告（報告編號UL/2011/00000000）各1 份可稽（見
    偵查卷第8 至10頁）。而按「一般施用海洛因尿液可檢出嗎
    啡等代謝物時限為2 至4 天，依據Cone等人發表於Journal
    of Analytical Toxicology之1991年研究6 位曾經有海洛因
    濫用歷史之受試者，分別進行3 、6 毫克單一劑量海洛因之
    肌肉注射，結果發現如施用3 毫克單一劑量海洛因後48小時
    ，仍可在尿液中檢出嗎啡成分。如施用6 毫克單一劑量之海
    洛因後60小時，仍可於尿液中檢出嗎啡成分。另依據2005年
    Taracha 等人研究33名以煙吸方式及26名以靜脈注射方式吸
    食海洛因之受試者，於長期使用海洛因後，以美沙冬進行替
    代療法，期間受試者不再使用海洛因，並收集受試者之尿液
    利用免疫分析法檢測尿液中鴉片類代謝物。結果發現有些受
    試者在停用海洛因後10天，尿液中仍可檢出鴉片類代謝物。
    」、「研究文獻顯示藥物施用劑量會改變可偵測時限，而施
    用藥物途徑及持續施用藥物亦可能影響人體代謝情況。而文
    獻有關藥物檢出之報告，因研究對象、使用劑量多寡、實驗
    條件、或研究角度等不同，結果及呈現方式亦不同，故除參
    考文獻之資料外，仍須依個案狀況做研判。」，此有行政院
    衛生署管制藥品管理局97年3 月6 日管檢字第0970002040號
    函在卷可按。是以，揆諸上開函示意旨，應認被告自承其係
    於100 年1 月19日某時施用海洛因，而仍於同年月21日15時
    20分採集其尿液中檢驗出嗎啡陽性反應係屬可能，洵堪採信
    。
  (二)又查，本案被告於施用毒品後（即100 年1 月19日某時），
    於其為警查獲前（即100 年1 月21日15時20分許）之100 年
    1 月19日即主動至新北市立聯合醫院接受美沙冬替代療法治
    療迄至同年4 月27日止等情，業據被告供明在卷，並有該醫
    院100 年7 月29日出具之診斷證明書1 份在卷可稽；被告並
    自100 年6 月20日起改至亞東紀念醫院美沙冬替代療法門診
    接受診療乙情，亦有該院於100 年8 月16日出具之診斷證明
    書乙紙在卷可憑。另查，被告前未曾由醫療機構治療而經檢
    察官為不起訴處分，其在上揭替代性療法之治療中亦未再因
    施用毒品而經追訴等情，此有臺灣高等法院被告前案紀錄表
    在卷可參。
  (三)從而，被告於為警查獲發覺前，因已自動向行政院衛生署指
    定之醫療機構請求治療，嗣於治療中經警查獲，始被發覺其
    請求治療前之施用第一級毒品行為，且其被查獲當時仍在接
    受治療中，堪認已符合前揭毒品危害防制條例第21條第1 、
    2 項之規定。從而，依上開規定，檢察官應為不起訴處分，
    公訴人未察而提起公訴，其起訴程序違背規定，揆諸首開說
    明，本件爰不經言詞辯論，逕為不受理判決之諭知。
據上論斷，應依刑事訴訟法第303 條第1 款、第307 條，判決如
主文。
中    華    民    國  100     年    8     月    22    日
                  刑事第十三庭  審判長法  官  林淑婷
                                      法  官  饒金鳳
                                      法  官  陳昭筠
上列正本證明與原本無異。
如不服本判決，應於判決送達後10日內敘明上訴理由，向本院提
出上訴狀 (應附繕本) ，上訴於臺灣高等法院。其未敘述上訴理
由者，應於上訴期間屆滿後20日內向本院補提理由書「切勿逕送
上級法院」。
                                      書記官  梁宜庭
中    華    民    國   100    年    8     月    23    日